臺灣板橋地方法院交通事件裁定　　　　　　　九十三年度交聲字第一四四九號
　　原處分機關　臺北市交通事件裁決所
　　異　議　人　甲○○
　　即受處分人
右列受處分人因違反道路交通管理處罰條例案件，對於臺北市交通事件裁決所民國九
十三年九月七日北市裁一字第裁二二─Ａ一Ａ二０二七三一號裁決處分（原舉發案號
：臺北市政府警察局九十三年六月三日北市警交大第Ａ一Ａ二０二七三一號）聲明異
議，本院裁定如左：
    主  文
異議駁回。
    理  由
一、原處分意旨略以：異議人即受處分人甲○○於民國九十三年五月一日十時三十分
    許，駕駛車號五Ｎ─三九三八號自小客車沿臺北市○○路西向東第一線車道行駛
    至肇事地點向右變換車道時，其右前車身與游少華駕駛沿同向第二線車道行駛之
    車號ＮＲ九─二九二號重型機車左側車身擦及，致游少華駕駛之重型機車滑倒後
    碰撞同向第三線車道欲靠站停車之車號二九三─ＡＢ號營大客車後車尾而肇事，
    經警舉發「(一)變換車道未注意安全距離；(二)違反道路交通安全規則肇事致人受傷
    」之違規，乃依道路交通管理處罰條例第四十五條第四款、第六十一條第三項規
    定，裁處罰鍰新臺幣（下同）九百元，並記違規點數三點。另依同條例第六十三
    條第一項第一款規定，違反同條例第四十五條規定者，記違規點數一點，共記違
    規點數四點。
二、異議意旨略以：
（一）臺北市交通事件裁決所認定異議人違規，所據理由之一乃援引道路交通安全規
      則第九十八條第一項第六款規定，謂汽車在雙向四車道變換車道時，應讓直行
      車先行。惟本件肇事地點係「雙向六車道」，而非「雙方四車道」，裁決書援
      引上揭規定，顯有違誤。
（二）本件碰撞點係發生在禁行機車之第一線車道，而非裁決書所認之第二線車道，
      有照片一幀可證。又兩車碰撞後，機車由第一線車道滑行至第三線車道公車左
      後輪底下，機車連同騎士卡在公車下動彈不得，可想當時機車之車速有多快。
      裁決書所認之碰撞點既有錯誤，其認定異議人違規，即非有據。異議人既無違
      規情事，自無「違反道路安全規則而肇事」之可言。
三、按汽車駕駛人駕駛汽車在超過四車道之道路行駛變換車道時，應讓直行車先行，
    並注意安全距離，道路交通安全規則第九十八條第三項前段、同條第一項第六款
    定有明文。又汽車駕駛人，爭道行駛而在多車道不依規定駕車者，處新臺幣六百
    元以上一千八百元以下罰鍰，並予記點；汽車駕駛人，駕駛汽車違反道路交通安
    全規則，因而肇事致人受傷者，記違規點數三點，道路交通管理處罰條例第四十
    五條第四款、第六十三條第一項第一款、第六十一條第三項前段，亦分別規定明
    確。
四、本件異議人即受處分人甲○○於九十三年五月一日十時三十分許，駕駛車號五Ｎ
    ─三九三八號自小客車沿臺北市○○路第一線車道由西向東行駛，途經中正路三
    三五巷口附近，欲變換車道至第二線車道行駛之際，適有成年男子游少華駕駛車
    號ＮＲ九─二九二號重型機車沿第二線車道同向行駛，異議人駕車變換車道時疏
    未注意安全距離，其自小客車右前門下方葉子板與游少華駕駛重型機車之左側車
    身擦及，致游少華駕駛之重型機車滑倒後，碰撞右前方之同向第三線車道欲靠站
    停車之車號二九三─ＡＢ號營大客車左後車尾而肇事，游少華因而受有左手肘擦
    傷、右小腿壓傷等傷害。臺北市政府警察局交通警察大隊第四組執勤員警乃以異
    議人有「在多車道變換車道時未保持安全距離」、「違反道路交通安全規則肇事
    致人受傷」情事，違反道路交通管理處罰條例第四十五條第一項第四款、第六十
    一條第三項規定，掣單舉發（北市警交大字第Ａ一Ａ二０二七三一號）並指定應
    到案日期（九十三年七月一日）。嗣異議人依限到案向原處分機關申訴，原處分
    機關請舉發單位調查結果，認異議人確有前揭違規行為，遂於九十三年九月七日
    依道路交通管理處罰條例第四十五條第一項第四款、第六十一條第三項（贅引第
    一款）規定，裁處罰鍰九百元，記違規點數三點，另依同條例第六十三條第一項
    記違規點數一點，共記四點等情，有道路交通事故現場圖、交通事故談話紀錄表
    、交通事故補充資料表、交通事故分析研判表、舉發違反道路交通管理事件通知
    單、交通違規（肇事事件）申訴紀錄表、交通違規事件調查表、違反道路交通管
    理事件裁決書等影本附卷可稽。異議人雖以上揭情詞為由，對原處分機關之裁決
    聲明不服，惟查：
（一）道路交通安全規則第九十八條第一項，固係規範汽車在「雙向四車道」行駛時
      所應遵守之事項，然同條第三項定有：「汽車在超過四車道之道路、調撥車道
      或雙向車道不對稱之道路，除依第一項各款規定行駛外，並應依道路交通標誌
      、標線、號誌之指示行駛」，是無論係「雙向四車道」或「雙向六車道」，其
      均應遵守該條第一項各款之規定，並無二致，倘有抵觸，皆屬違反道路交通安
      全規則之行為，裁決機關從而適用道路交通管理處罰條例第四十五條第一項第
      四款、第六十一條第三項規定予以處罰，即屬有據。異議人徒以本件肇事地點
      係「雙向六車道」，而非「雙方四車道」，遽謂原處分機關之裁決顯有違誤云
      云，洵有誤解。
（二）本件肇事之際，異議人駕駛之車號五Ｎ─三九三八號自小客車原在第一線車道
      由西往東行駛，游少華駕駛之ＮＲ九─二九二號重型機車則在第二線車道同向
      直線行駛，因異議人當時駕車欲變換車道至第二車線車道，車體向右偏移，致
      其車體右前門下方葉子板與游少華駕駛重型機車之左側車身擦及，游少華因而
      連人帶車倒地並朝右前方滑行之事實，有員警於肇事後到場勘查跡證所繪製之
      交通事故現場圖可考。參以異議人於警詢時陳稱：「我於上述時間駕駛五Ｎ─
      三九三八號自小客車沿中正路西向東第一線車道行駛，經過肇事處時，因前方
      塞車，我想將車子往右變換車道，但我還未將車子往右變換車道，此時ＮＲ九
      ─二九二號重型機車由我車右後方往東行駛過來，該車速度太快，該車左側撞
      我車右前門下方葉子板後，ＮＲ九─二九二號重型機車左側倒地，衝入右前方
      二九三─ＡＢ號營大客車左後輪後方」，及游少華於警詢時所稱：「我於上述
      時間騎ＮＲ九─二九二號重型機車沿中正路西向東第三車道行駛，因前方同向
      車子很多，於是我往左變換車道至西向東第二車道，往東行駛不到五公尺，此
      時原在我車左前側同向第一車道往東直行之五Ｎ─三九三八號自小客車，在我
      車經過該車右側時，五Ｎ─三九三八號自小客車突然未亮右側方向燈就往右變
      換車道，以致我車左側被五Ｎ─三九三八號自小客車右側碰及，致我車左側倒
      地，往前滑入右前方之二九三─ＡＢ號營大客車後方車下」等語，足認異議人
      於肇事當時確有如上揭交通事故現場圖所示擬從第三線車道往右變換車道至第
      二線車道之行為，且雙方車輛碰觸位置亦同如現場圖所載。復徵諸異議人提出
      肇事甫發生後所拍攝之現場照片一幀，照片之中下側顯示現場路面有數條白色
      痕跡，核與上揭交通事故現場圖所記載雙方車輛碰觸後游少華重型機車之滑行
      刮地線相符，顯係游少華重型機車倒地後在地面滑行所產生之刮痕，在在證明
      現場圖所研判之肇事經過應屬真確。本件肇事係因異議人駕駛汽車在超過四車
      道之道路行駛變換車道時，疏未注意安全距離，而與游少華駕駛之重型機車擦
      及所致，有違反道路交通安全規則第九十八條第三項前段、同條第一項第六款
      規定之情事，殆無疑義。異議人雖以上開現場照片左下側另有若干白色點塊狀
      痕跡（紅筆標示部分），指稱游少華重型機車倒地滑行軌跡係從第一線車道開
      始，據以推認雙方車輛之碰撞點係在禁行機車之第一線車道，然異議人於照片
      上以紅線所描繪之機車滑行路線，穿越其所駕駛自小客車於肇事後靜止位置之
      後方鄰近路面，並延伸至該自小客車左後方路面，非但與汽車肇事後因慣性定
      律仍會繼續前行若干距離始能靜止之經驗法則有違，且倘若游少華之重型機車
      果如紅線所繪，係在異議人自小客車之左側位置開始倒地滑行，焉有可能實際
      碰觸部位係在自小客車右前門下方葉子板之理？是異議人所指照片上白色痕跡
      ，顯非游少華重型機車之刮地痕，其引為指摘裁決書所認雙方車輛碰觸點有誤
      之依據，進而辯解並無違規，難認有理。
五、綜上所述，異議人空言否認其有駕駛汽車違規之行徑，應屬飾卸之詞，不足採信
    。異議人駕駛汽車在超過四車道之道路行駛變換車道時，疏未注意安全距離，而
    與游少華駕駛之重型機車擦及肇事，既屬明確，則縱然游少華駕駛重型機車有超
    速、未注意車前狀況或其他情事，乃民事損害賠償之過失相抵問題，或刑事量刑
    之參考事由而已，不足以據為異議人得以免罰之理由。本件事證明確，原處分機
    關據以裁處罰鍰及記違規點數，核無違誤。異議人不服裁處，對之聲明異議，為
    無理由，應予駁回。
據上論斷，依道路交通案件處理辦法第十九條，裁定如主文。
中　　　華　　　民　　　國　　九十三　　年　　　十　　　月　　 十一 　　日
                                  臺灣板橋地方法院交通法庭
                                      法  官  朱嘉川
右正本證明與原本無異。
如不服本裁定，應於裁定送達後五日內向本院提出抗告狀。
                                      書記官  林志憲
中　　　華　　　民　　　國　　九十三　　年　　　十　　　月　　 十一 　　日
